【裁判字號】    98,上訴,3086
【裁判日期】    981008
【裁判案由】    貪污治罪條例等
【裁判全文】
臺灣高等法院刑事判決                98年度上訴字第3086號
  上  訴  人
  即  被  告  甲○○
  選任辯護人  林詮勝律師
              王雅婷律師
上列上訴人因違反貪污治罪條例等案件，不服臺灣板橋地方法院
97年度訴字第4880號，中華民國 98年5月15日第一審判決（起訴
案號：臺灣板橋地方法院檢察署 97年度偵字第15369號），提起
上訴，本院判決如下：
    主  文
上訴駁回。
    事  實
一、甲○○於民國（下同）94年間為行政院勞工委員會勞工保險
    局（下稱勞保局）馬祖辦事處員額編制內之職員，嗣因該辦
    事處前主任張定國將於 95年1月16日屆退休，該辦事處僅剩
    甲○○一人，乃經勞保局授權，由張定國於 94年9月23日線
    上進行作業權限處理，賦予甲○○綜理馬祖辦事處之全處業
    務，並得以公務電腦查詢勞工保險被保險人及投保單位資料
    之權限，而為依法令服務於國家機關而具有法定職務權限之
    人員。甲○○明知公務機關所保有之勞工保險投保資料，涉
    及個人隱私及攸關國家勞保事務，屬應秘密之資料，公務員
    有保守秘密之義務，且明知勞工保險相關資料之查詢必須透
    過一定之程序，亦即須主動告知保險證號，始得以電話詢問
    方式或親赴櫃檯向勞保局查詢被保險人之投保年資、投保單
    位等資料，非因公務需要，勞保局人員不得違法查詢民眾之
    保險證號。嗣於96年3、4月間某日，緣乙○○因非法持有債
    務人身分證統一編號資料，為進一步查得該等債務人最新任
    職之公司行號，即打電話至馬祖辦事處，向甲○○偽稱其為
    勞保局資訊室人員，欲查詢勞保資料，惟為甲○○所識破，
    乙○○乃向甲○○提議以每筆資料新臺幣（下同） 100元至
    200 元不等之代價，由甲○○為乙○○非法查詢債務人之投
    保單位保險證號（何思維所犯對公務員關於違背職務期約賄
    賂罪，業經判處有期徒刑十月確定）。甲○○明知被保險人
    之保險證號係關於中華民國國防以外應秘密之消息資料，竟
    仍基於違背職務期約賄賂及洩漏國防以外應秘密消息之犯意
    ，應允乙○○上開要求，乙○○即於上述期間，自臺北縣等
    地撥打電話予甲○○共 5次，在電話中提供債務人之身分證
    統一編號資料，甲○○則違背職務，利用馬祖辦事處之電腦
    ，連線進入勞保局被保險人資料查詢系統，透過公務電腦查
    得債務人所屬投保單位之保險證號，並在電話中告知乙○○
    ，而接續洩漏國防以外應秘密之被保險人之保險證號資料共
    數十筆。復於 96年4月26日，乙○○為查詢更多債務人之保
    險證號資料，遂搭機前往勞保局馬祖辦事處，要求甲○○非
    法代查大量勞保資料，甲○○並承前違背職務期約賄賂及洩
    漏國防以外應秘密消息之犯意，而與何思維約定甲○○每代
    查100筆之保險證號，乙○○即支付1萬元之賄款作為對價，
    其後乙○○即提供債務人之身分證字號，由甲○○以其密碼
    連線進入勞保局之公務電腦，查知 495筆債務人之投保單位
    保險證號資料，乙○○則在旁抄記，甲○○因此洩漏中華民
    國國防以外應秘密之消息。待乙○○查詢並抄記完畢後，甲○○向乙○○索取 1萬元之定金，惟因乙○○當時身上只有
    2000元之現金，且表示欲伺上述取得之被保險人資料售出後
    ，再給付甲○○期約之賄款，甲○○遂同意日後再向乙○○
    索取賄款，而當場未收受乙○○任何款項。嗣於97年3月7日
    ，法務部調查局北部地區機動工作組（下稱北機組）人員循
    線至名豐公司、馬祖辦事處及乙○○位於臺北縣新莊市○○
    路 104號10樓住處進行搜索，並扣得申訴書1頁、報告文件2
    頁、資訊聯繫名單3張、勞保局函等資料1份、查健保資料話
    術 1張、資料代號表2張、乙○○人事資料二張、通訊錄1張
    、筆記本 1本、隨身碟1只、乙○○業績表1冊、中英文姓名
    對照表2張、催收資料2冊、電腦主機1台、光碟片1片、乙○○手機1只、乙○○金融卡3張、存摺1本、獎狀3張、文件資
    料5張等物，而查悉上情。
二、案經法務部調查局北部地區機動工作組（下稱北機組）移請
    臺灣板橋地方法院檢察署檢察官偵查起訴。
    理  由
壹、程序方面
一、管轄權部分
    按案件由犯罪地或被告之住所、居所或所在地之法院管轄，
    刑事訴訟法第5條第1項定有明文。而所謂犯罪地，參照刑法
    第 4條之規定，解釋上應包括行為地及結果地二者（參照最
    高法院72年台上字第5894號判例意旨）。本件被告甲○○被
    訴公務員洩漏中華民國國防以外之消息予同案被告乙○○之
    犯罪事實，係其於96年3、4月間以電話告知同案被告乙○○
    被保險人之保險證號資料數十筆，及於 96年4月26日，在馬
    祖辦事處利用公務電腦為同案被告乙○○代查被保險人之保
    險證號資料共 495筆，並由同案被告乙○○當場在旁註記，
    是上述同案被告乙○○撥打電話向被告甲○○查詢被保險人
    資料之地點及馬祖辦事處，均屬被告甲○○前述洩密罪之犯
    罪行為地及結果地。而同案被告乙○○於96年3、4月間曾在
    臺北縣撥打電話向被告甲○○詢問上開被保險人之資料，此
    業據同案被告乙○○於原審法院審理時陳述明確（見原審卷
    98 年4月29日審判筆錄），至同案被告乙○○雖稱對於係在
    臺北縣何鄉鎮撥打電話已無印象，惟參以同案被告乙○○自
    91 年7月5日即設址並實際居住於臺北縣新莊市○○路104號
    10樓迄今，此有同案被告乙○○之個人基本資料乙紙附卷可
    稽，復據其於原審法院審理時陳明無訛，衡情同案被告乙○○既設籍及實際居住於臺北縣新莊市，則其於臺北縣撥打電
    話之地點，應有在其臺北縣新莊市住所地附近，而屬臺灣板
    橋地方法院轄區，揆諸前揭說明，臺灣板橋地方法院應有管
    轄權。
二、證據能力部分
(一)按被告以外之人於偵查中向檢察官所為陳述，除顯有不可信
    之情況者外，得為證據，刑事訴訟法第159條之1第2項定有
    明文。又此所稱「被告以外之人」，包括同案被告、共犯在
    內。茲本件證人即同案被告何思維於檢察官偵查時，基於證
    人地位並經合法具結後而為陳述，且所為之證言並無顯不可
    信之情形，嗣並於原審法院審判期日傳喚到庭，行交互詰問
    程式，直接言詞審理檢視其證詞，故其於偵查中及法院之供
    述，當然已取得作為證據之資格，而有證據能力。
(二)至本件認定事實所引用之卷內所有卷證資料（包含人證、物
    證、書證等，詳下述及者），並無證據證明係公務員違背法
    定程序所取得，與本案亦有自然之關連性，被告及其辯護人
    於準備程序迄至本案言詞辯論終結，均不爭執該等卷證之證
    據能力或提出關於證據能力之聲明異議，且卷內之文書證據
    ，亦無刑事訴訟法第159條之4之顯有不可信之情況或其他不
    得作為證據之情形，本院認引為證據為適當，是依刑事訴訟
    法第159條之4、159條之5等規定，下述認定事實所引用之證
    據方法依法均應認有證據能力。
貳、認定本案犯罪事實之證據及理由
一、訊據上訴人即被告甲○○供承有於上開期間任職於勞保局馬
    祖辦事處，因馬祖辦事處之辦事員及主任先後退休，該辦事
    處僅剩其一人，勞保局因而授權其得以公務電腦查詢勞工保
    險被保險人及投保單位資料之權限。嗣於96年3、4月間，有
    以電話告知同案被告乙○○勞工保險被保險人之保險證號資
    料，且於 96年4月26日同案被告乙○○前來馬祖辦事處時配
    合同案被告乙○○查詢保險證號資料共 495筆等事實，惟否
    認有何公務員對於違背職務之行為期約賄賂及洩漏國防以外
    秘密之犯行，辯稱：伊僅係馬祖辦事處之工友，職務內容為
    文件收發及環境維護，關於查詢投保人之投保年資或投保單
    位等事務，並非伊法定之權限，故伊不具備公務員身分。96
    年3、4月間接獲自稱為勞保局資訊室人員「陳義昌」之電話
    ，說要核對資料，伊沒有識破，遂應其要求幫他查並告知查
    得之資料，事後伊有向勞保局北區管理中心辦事員丙○○查
    證，丙○○其後表示可能是南部機房之人員，伊因此未有所
    疑。96年 4月26日前數日，伊又接獲該自稱「陳義昌」男子
    之電話，表示資訊室主任將指派一人赴馬祖辦事處清查公務
    電腦有無遭到駭客入侵及核對資料，96年 4月26日上午即有
    一名自稱「小葉」之男子（即乙○○），向伊表示乃勞保局
    資訊室人員欲核對資料，伊誤認其為局內長官，乃任其操作
    電腦核對資料，伊沒有跟他期約賄賂或收受賄賂，伊也是被
    騙的云云，惟查：
(一)按公務員者，謂下列人員：一、依法令服務於國家、地方自
    治團體所屬機關而具有法定職務權限，以及其他依法令從事
    於公共事務，而具有法定職務權限者，刑法第10條第2項第1
    款定有明文。學理上依其類型之不同，稱之為「身分公務員
    」（第1款前段）及「授權公務員」（第1款後段）。又所謂
    「國家、地方自治團體所屬機關」，係指基於國家公權力作
    用，行使國家統治權之公務機關，所謂「法定職務權限」，
    乃指所從事之事務，符合法令所賦與之職務權限（參照最高
    法院 97年度台上字第510號判決意旨）。復按勞保局乃依勞
    工保險條例第 5條而設立，受行政院勞工委員會之監督，負
    責辦理勞工保險業務，勞工保險局組織條例第 1條定有明文
    ，勞保局應屬國家所屬機關無誤。又勞保局得依投保單位、
    被保險人之分布情形，視實際需要設辦事處或連絡處。辦事
    處或連絡處置主任一人，兼任，其餘人員均在本局總員額內
    調派。投保單位或被保險人業務聯繫或答詢事項乃勞保局辦
    事處之職掌事項之一，此觀勞工保險局組織條例第12條、勞
    工保險局辦事細則第15條之規定亦明。本件被告甲○○於96
    年間為勞保局預算員額編制內之工友，職務內容為櫃臺服務
    、收發文、內外勤業務及環境之整理，嗣因該辦事處前主任
    張定國將於95年 1月16日屆退休，該辦事處僅剩被告甲○○
    一人，乃經勞保局授權，由張定國於94年 9月23日線上進行
    作業權限處理，賦予甲○○綜理辦事處之全處業務，並得以
    公務電腦查詢被保險人及投保單位資料之線上作業權限等情
    ，除據被告供承在卷外，並有有勞保局98年4月8日保政一字
    第 09860003060號函暨所附作業權限查核清單、勞保局工員
    考核通知書影本等在卷可稽，以此被告甲○○既為勞保局員
    額內調派馬祖辦事處之人員，雖其原職務內容為櫃臺服務、
    收發文、內外勤業務及環境之整理，惟嗣經該公務機關長官
    基於內部事務分配，於94年9月23日賦予其就公務電腦有查
    詢被保險人及投保單位資料之權限，被告甲○○以公務電腦
    查詢被保險人或投保單位之相關資料，自亦屬其法定職務（
    參照最高法院98年度台上字第3643號判決意旨），不因被告
    甲○○之職別名稱而異，被告甲○○為刑法上之「身分公務
    員」，要甚明確。被告辯稱其非刑法或貪污治罪條例所稱之
    公務員云云，要非可採。
(二)被告甲○○雖否認有與同案被告乙○○期約賄賂，洩漏應秘
    密之被保險人之保險證號資料，而為違背職務之行為，惟被
    告甲○○如何與同案被告乙○○期約賄賂，而以每筆資料10
    0元至200元不等之代價或每100筆資料1萬元之代價，由被告
    甲○○為乙○○非法查詢被保險人之投保單位保險證號等情
    ，業據證人乙○○於偵查中及原審法院審理時證述綦詳在卷
    ，依證人乙○○於偵查中及原審法院審理時證稱：伊於96年
    3、4月間，曾以電話向甲○○套取被保險人之證號，剛開始
    伊是以勞保局人員身分，向甲○○說資訊系統出問題，請他
    幫伊看一下之類的話，後來被甲○○識破。伊有在電話中與
    甲○○約定，由甲○○代查資料，每筆100至200元，但須等
    伊賣出資料拿到錢後，才把款項給付甲○○，這部分約定是
    伊先提出，甲○○也同意。伊在 96年4月26日前往馬祖之前
    ，總共請甲○○代伊查詢 5次，都是由伊在電話中提供先前
    自名豐公司竊得之被保險人身分證字號，甲○○則在電話中
    告知伊保險證號資料，總共查詢約數十筆資料，伊尚未給付
    甲○○上述約定之款項。另於96年 4月26日，伊前往馬祖辦
    事處，是以乙○○本人之身分前往，甲○○知悉伊的身分，
    並利用電腦幫伊查得保險證號資料，當天伊與甲○○有約定
    伊查詢100筆資料要給1萬元，伊之前在北機組表示 100筆資
    料要給10萬元是伊那時算錯了。96年 4月26日當天，甲○○
    也有向伊索取1萬元之訂金，但因為伊身上那時僅有2千元，
    甲○○就覺得不用了，因此伊當天並未給付被告甲○○款項
    云云，互核先後所述大致相符，並有立榮航空旅客資料、勞
    保局馬祖辦事處96年4月26日被保險人投保相關資料之查詢
    紀錄各乙份等附卷可稽（見北機組調查卷第81頁、第127 頁
    至第146頁、第148頁至第156頁），而同案被告乙○○因對
    於公務員關於違背職務之行為期約賄賂，並經原審法院判處
    有期徒刑十月確定，茲查同案被告乙○○與被告甲○○原互
    不相識，且無仇隙怨懟，同案被告乙○○應無無故設詞陷害
    被告之理，且同案被告乙○○就其所犯之前開犯行均坦承不
    諱在卷，嗣並經具結後而為上揭證述，而查同案被告乙○○
    對被告違背職務之行為期約賄賂，其因上揭證述有因而受追
    訴之虞，是其所為上揭證述，衡情應非為解免己身罪責而捏
    詞誣攀被告致另犯偽證重典，是證人乙○○上揭證述，應屬
    事實，而堪採信。
(三)被告甲○○雖以上揭情詞置辯，然依證人即勞保局北區管理
    中心人員丙○○於原審法院審理時證稱：馬祖辦事處在96年
    間負責處理業務之人只有被告甲○○一人，馬祖辦事處之業
    務平常係由北區管理中心督導。在勞保局被保險人保險證號
    外洩案事發約2、3個月前，甲○○曾經打電話給伊，陳稱他
    有接到外面人士的電話，該人自稱是資訊室人員，有意願到
    馬祖辦事處，甲○○當時有跟伊說該人的姓氏，但伊忘記了
    。伊接到該通電話後，有反應給北區管理處的主任，主任也
    不知道上述有人想到馬祖辦事處之事，後來反應至人事單位
    ，查知沒有該事，伊在資訊外漏之前，即已打電話向甲○○
    說明。甲○○在資料外洩之前，只有打電話給伊一次，但甲○○沒有打電話向伊求證資訊室是否要派員至馬祖辦事處檢
    查電腦駭客入侵之事云云；證人即勞保局資訊室科長孟冰如
    於北機組調查時亦證稱：勞保局對於電腦駭客入侵均係由資
    訊室專人統籌處理，就算是各外島辦事處之電腦遭入侵，也
    是總局之資訊室透過系統處理，不會派員至辦事處現場處理
    ，資訊室從未主動打電話給外島辦事處表示要去現場檢查電
    腦系統。各辦事處（含外島）兼辦電腦業務之人員，與資訊
    室之聯繫有窗口即陳裕彬、林志賢，甲○○知道系統維護方
    面係由陳裕彬、林志賢辦理云云（見臺灣臺北地方法院檢察
    署97年度他字第2308號偵查卷第20頁、第21頁），依證人丙○○、孟冰如上揭證詞可知，勞保局之資訊室向來係經由遠
    端監控處理勞保局之電腦系統問題，未曾派人親自前往馬祖
    辦事處處理，被告甲○○亦知悉勞保局資訊室之聯繫窗口乃
    陳裕彬、林志賢二人，並非其上述所辯自稱「陳義昌」或「
    小葉」之人，被告就該自稱「陳義昌」之男子是否確係勞保
    局之資訊室人員，理應起疑，況若如被告甲○○所述該自稱
    「陳義昌」之男子，於96年3、4月間，先後多次以電話說要
    核對資料或檢查有無駭客入侵，然何以被告並未向證人丙○○查證究有無此事，況勞保局資訊維護系統係由遠端監控處
    理，若確有遭駭客入侵之情，自亦應由資訊人員自電腦主機
    為查證及修復，又豈有以電話令使用者（即被告）為查證並
    提供被保險人之保險證號資料之理，另勞保局資訊室人員若
    有必要查詢被保險人之資料，自得逕利用所屬電腦設備為查
    詢即可，又豈須以電話自台灣向馬祖辦事處查詢，詎被告竟
    先後五次仍依同案被告何思維之指示代為查詢並提供被保險
    人之保險證號資料，俱徵被告並無遭同案被告乙○○假借資
    訊室人員之名義而騙取被保險人之保險證號資料之情事。另
    依一般行政機關作業流程，若主管機關欲派員至所屬之聯絡
    處或辦事處進行業務稽查事宜，自會事先透過公文流程以玆
    公告，要無僅以電話告知之理，而被告甲○○於96年3、4月
    間即已數度接獲同案被告乙○○之電話，並應同案被告乙○○之要求在電話中告知資料，此為被告甲○○所不爭執，衡
    諸常情，被告甲○○理應就該等電話之真偽進行查證，倘若
    被告甲○○並未與同案被告乙○○就以賄賂換取被保險人之
    保險證號資料乙事達成期約，同案被告乙○○唯恐自己真正
    身分遭被告甲○○揭穿，當無不辭千里親赴馬祖辦事處查詢
    資料之理。又被告甲○○如認同案被告乙○○前往馬祖辦事
    處係欲清查有無駭客入侵或核對資料，被告甲○○本其職責
    ，當應究明同案被告乙○○檢查電腦系統之始末及問題所在
    ，惟被告甲○○對此竟一無所知，反任同案被告乙○○抄錄
    大量之被保險人保險證號資料後離開，而於同案被告乙○○
    利用電腦系統大量查詢被保險人資料時,竟未加質疑或阻止
    其查詢，事後亦未與勞保局資訊室就此事有任何確認，均顯
    與常情有違，益見被告甲○○前述所辯，無非事後圖卸之詞
    ，自難憑採。
(四)至同案被告乙○○就其於96年3、4月間究以若干次電話向被
    告甲○○查詢被保險人之保險證號資料，先於法務部調查局
    北機組調查時供稱：...有好幾次，但不會超過五次云云，
    嗣於偵查中則供稱：96年4月間，伊跟被告以電話聯絡約5到
    7 次云云，先後所述固略有不一，惟就曾於96年3、4月間以
    電話向被告查詢被保險人之保險證號資料則供述一致，而此
    被告亦供承於96年4月26日前，有與同案被告乙○○透過電
    話聯繫多次，並於電話中告知同案被告乙○○勞工保險被保
    險人之保險證號資料之事實，而同案被告乙○○嗣於原審法
    院審理時已明確證稱：96年 4月26日到馬祖之前，伊與被告
    以電話聯絡五次云云，是依罪疑唯輕有利被告原則，本院認
    被告於96年3、4月間，同案被告乙○○撥打電話予被告要求
    提供債務人之保險證號資料之次數為五次，又關於約定賄款
    部分，同案被告乙○○於法務部調查局北機組調查時固供稱
    ：伊跟甲○○約定，支付甲○○每筆查詢資料100元至200元
    ，或以100筆資料為例，每次給他10萬...云云，前後所述雖
    有矛盾，惟於原審法院審理時已明確證稱：...約定查詢的
    對價，是每筆一百到二百。一百筆資料的話是一萬元，伊在
    北機組是算錯了云云，而查被告若非與同案被告乙○○達成
    賄賂對價之合意，又豈有無端提供被保險人之保險證號予同
    案被告乙○○，同案被告乙○○甚且遠赴馬祖辦事處，利用
    被告操作電腦之密碼查得被保險人之投保單位保險證號資料
    ，而任由同案被告乙○○在旁抄記，茲被告既堅詞否認上開
    犯行，本於罪疑唯輕有利被告原則，本院認被告與同案被告
    何斯為約定查詢的對價為每筆一百到二百或一百筆為一萬元
    ，均附此敘明。
  綜上，被告所辯各節要係卸責之詞，事證明確，被告犯行，洵
  堪認定。
參、論罪科刑
一、按期約賄賂係行賄者與受賄者相互約定期間交付賄賂，雙方
    意思表示一致，而尚待屆期交付之謂（參照最高法院83年度
    台上字第6829號判決意旨）。另按刑法第132條第1項所謂「
    應秘密」者，係指文書、圖畫、消息或物品等與國家政務或
    事務上具有利害關係而應保守之秘密者而言，非以有明文規
    定為者唯一標準。查個人之車籍、戶籍、口卡、前科、通緝
    、勞保等資料及入出境紀錄或涉個人隱私或攸關國家之政務
    或事務，均屬應秘密之資料，公務員自有保守秘密之義務（
    參照最高法院91年度台上字第3388號判決意旨）。是核被告
    甲○○所為，係犯貪污治罪條例第4條第1項第5款之對於違
    背職務之行為期約賄賂罪及刑法第132條第1項之公務員洩漏
    國防以外應秘密之消息罪。被告先後多次洩漏國防以外應秘
    密之消息予被告乙○○，乃係基於同一之犯意，利用其公務
    員職務之權限，於密接之時間及地點接續實施，且侵害同一
    法益，依一般社會觀念，各行為間之獨立性極為薄弱，應成
    立接續犯，僅論以一罪。被告甲○○所犯上開二罪，犯意個
    別，行為分殊，應予分論併罰。公訴意旨雖以被告乙○○於
    96年 4月26日已先行支付2000元賄款予被告甲○○收受，而
    認同案被告乙○○及被告甲○○分別有「交付」及「收受」
    賄賂之犯行。惟查同案被告乙○○於北機組調查、偵訊及原
    審法院審理時，均一致供述96年 4月26日當日，被告甲○○
    雖曾親口向其索取1萬元定金，然因斯時其身上只有 2000元
    現金，且欲等資料售出後再給付被告甲○○約定之款項，故
    被告甲○○即未向其收取任何款項等語，而經核卷內亦無其
    他事證足證被告甲○○確有自被告同案乙○○處收受2000元
    賄款，公訴意旨上開所指，應屬誤會。又按犯貪污治罪條例
    第4條至第6條之罪，情節輕微，而其所得或所圖得財物或不
    正利益在 5萬元以下者，減輕其刑。犯前條第1項、第2項之
    罪，情節輕微，而其行求、期約或交付之財物在 5萬元以下
    者，亦同，貪污治罪條例第12條固定有明文。惟查本件被告
    甲○○及同案被告乙○○期約之賄款，係每查詢一筆保險證
    號資料100元至200元不等或每查詢100筆資料1萬元（實亦等
    同於1筆資料100元），而被告甲○○先後為被告乙○○違法
    查詢之保險證號資料達 5百餘筆（96年3、4月間之數十筆加
    計96年4月26日之495筆），經核算結果，被告期約之賄款總
    額已逾 5萬元，是尚無從依貪污治罪條例第12條規定減輕其
    等之刑，附此說明。原審以被告上述犯行，事證明確，惟以
    被告甲○○係因同案被告乙○○於電話內提議上情時，一時
    利欲薰心，方萌生對其違背職務之行為期約賄賂之犯意，然
    其與同案被告乙○○期約之賄賂金額不高，且未實際獲取任
    何賄款或不正利益，事後亦未積極向同案被告乙○○催索期
    約之金額，然所犯貪污治罪條例第4條第1項第5款之罪係法
    定刑為無期徒刑或10年以上有期徒刑之罪，罪刑殊屬嚴峻，
    依其惡性及犯罪情節，縱科以法定最低刑度，實屬情輕法重
    ，過於嚴苛，有傷人民對法律之情感，其犯罪情狀在客觀上
    足以引起一般同情，堪予憫恕，因而依刑法第59條之規定酌
    減其刑，並援引貪污治罪條例第4條第1項第5款、刑法第132
    條第1項、第11條前段、第51條第5款、第37條第2項、第3項
    之規定，並審酌被告之素行、犯罪之動機、目的、手段，身
    為公務員，竟不知清廉自持，貪圖小利，對於違背職務之行
    為期約賄賂，敗壞國家法紀及公務員形象，且犯後猶飾詞狡
    辯，並無悔意，犯罪後之態度等一切情狀，分別就所犯上開
    二罪，量處有期徒刑五年四月、禠奪公權三年及有期徒刑十
    月，並定其應執行有期徒刑五年八月，禠奪公權三年，經核
    認事用法並無違誤，至扣案之催收資料1冊（扣押物編號D09
    -2），係屬同案被告乙○○所有因犯罪所得之物，已在同案
    被告乙○○所犯期約罪之從刑部分諭知沒收。另扣案之催收
    資料另1冊、申訴書1頁、報告文件2頁、資訊聯繫名單3張、
    勞保局函等資料1份、查健保資料話術1張、資料代號表2張
    、乙○○人事資料二張、通訊錄1張、筆記本1本、隨身碟1
    只、乙○○業績表1冊、中英文姓名對照表2張、電腦主機1
    台、光碟片1片、乙○○手機1只、乙○○金融卡3張、存摺1
    本、獎狀3張、文件資料5張等物，均非違禁物，亦核與被告
    甲○○本件犯罪並無直接關連，均不予諭知沒收，併於判決
    理由內敘明，經核認事用法，均無違誤，被告上訴意旨以其
    僅係勞保局之工友，雖被賦予線上查詢被保險人及所屬投保
    單位資料之權限，惟此並非依法令授與之法定職務權限，核
    非屬刑法上之公務員，另同案被告乙○○之陳述先後有所矛
    盾，要難憑採，且無其他補強證據，以資證明其所述與事實
    相符，自難認被告有違反貪污治罪條例之罪，應為無罪之判
    決，而指摘原審判決不當，惟此依上所述，均難認有理由，
    應予駁回。
據上論斷，應依刑事訴訟法第368條，判決如主文。
本案經檢察官沈世箴到庭執行職務。
中    華    民    國    98    年    10    月     8    日
                  刑事第八庭    審判長法  官  鄭文肅
                                      法  官  蔡光治
                                      法  官  張傳栗
以上正本證明與原本無異。
公務員洩漏國防以外應秘密之消息罪不得上訴，其餘如不服本判
決，應於收受送達後10日內向本院提出上訴書狀，其未敘述上訴
之理由者並得於提起上訴後10日內向本院補提理由書（均須按他
造當事人之人數附繕本）「切勿逕送上級法院」。
                                      書記官  吳玉華
中    華    民    國    98    年    10    月    8     日
附錄：本案論罪科刑法條全文
貪污治罪條例第4條
有下列行為之一者，處無期徒刑或10年以上有期徒刑，得併科新
臺幣1 億元以下罰金：
一、竊取或侵占公用或公有器材、財物者。
二、藉勢或藉端勒索、勒徵、強占或強募財物者。
三、建築或經辦公用工程或購辦公用器材、物品，浮報價額、數
    量、收取回扣或有其他舞弊情事者。
四、以公用運輸工具裝運違禁物品或漏稅物品者。
五、對於違背職務之行為，要求、期約或收受賄賂或其他不正利
    益者。
前項第1 款至第4 款之未遂犯罰之。
中華民國刑法第132條
公務員洩漏或交付關於中華民國國防以外應秘密之文書、圖畫、
消息或物品者，處3 年以下有期徒刑。
因過失犯前項之罪者，處1 年以下有期徒刑、拘役或3 百元以下
罰金。
非公務員因職務或業務知悉或持有第 1 項之文書、圖畫、消息或
物品，而洩漏或交付之者，處1 年以下有期徒刑、拘役或3 百元
以下罰金。


司法院資訊處製作；財團法人民間司法改革基金會備份。
